臺灣高等法院刑事判決　　　　　　　　 96年度上易字第965號
上　訴　人
即　被　告　乙○○
上列上訴人因竊盜案件，不服臺灣宜蘭地方法院95年度易字第24
6號，中華民國96年3月16日第一審判決（起訴案號：臺灣宜蘭地
方法院檢察署95年度偵字第2230號），提起上訴，本院判決如下
：
    主  文
上訴駁回。
    事  實
一、乙○○與張傳世（已判處有期徒刑八月確定）共同基於意圖
    為自己不法所有之犯意聯絡，於民國（下同）95年5月25日
    上午8時許，一同至甲○○位於宜蘭縣五結鄉○○路○段123
    巷7弄16號之住處，由張傳世在外把風，乙○○則戴上其所
    有之布手套，持其所有客觀上足以對人之生命、身體造成危
    害，可為兇器使用之平字起子及老虎鉗各一支，破壞上開住
    處三樓之防颱百葉窗及撬開落地鋁窗之卡榫後，進入屋內（
    侵入住宅部分未據告訴），竊取甲○○所有放置於該處三樓
    衣櫃內之金戒指一只，因遭甲○○之妻藍瓊紋發覺通知甲○
    ○及警員到場，乙○○遂由隔鄰之空屋離去，經甲○○及警
    員發覺後追捕，乙○○因而沿路丟棄其所攜帶之平字起子、
    老虎鉗、布手套及竊得之金戒指。嗣於同日上午8時20分許
    ，為警在宜蘭縣五結鄉○○路○段123巷7弄16號附近查獲在
    外把風之張傳世，隨後並在宜蘭縣五結鄉○○路○段123巷7
    弄往孝威方向500公尺處查獲乙○○，並扣得乙○○所有之
    前開布手套一雙及平字起子、老虎鉗各一支。
二、案經宜蘭縣警察局移送臺灣宜蘭地方法院檢察署檢察官偵查
    起訴。
    理  由
一、訊據上訴人即被告乙○○，矢口否認犯罪，辯稱：「不是我
    做的，我是替張傳世頂罪的，張傳世說要拿十萬元出來給我
    繳罰金，但並沒有拿出來。」、「張傳世騙我說他有前科，
    要我幫他頂罪，我就幫他扛起來。」云云。
二、本院查；
（一）被告乙○○在原審審理時，業已坦承有於上開時地持其所
      有之布手套、平字起子及老虎鉗至被害人甲○○上開住處
      之三樓，破壞防颱百葉窗及撬開落地鋁窗等情；且上開事
      實，業據證人甲○○、藍瓊紋於警詢、偵查及原審審理時
      證述明確，並有中華電信行動電話查詢單、現場照片在卷
      可稽，復有平字起子、老虎鉗各一支及布手套一雙扣案可
      資參佐，自堪信為真實。
（二）被告乙○○雖辯稱並未進入屋內及竊得金戒指及為張傳世
      頂罪云云，然依證人甲○○於偵查中證稱：「當天上午8
      點5分左右，我接到我妻電話說有人在我家3樓撬門並且要
      進來我家，他說他很害怕，我就立刻回家……當時我看到
      我家3樓的鋁門窗鎖被破壞了，玻璃門的鎖也被撬開，而
      且玻璃門也被推開……當日竊嫌應該有進到我家3樓，因
      為玻璃窗已經被推開了，而且戒指也不見了」等語（見偵
      查卷第42、43頁筆錄），核與證人即到場之羅東分局五結
      分駐所警員李建發於原審審理時結證稱：「我跟甲○○、
      簡志隆上3樓，看到2樓或3樓陽台的鋁門已經撬開」等語
      相符，自堪採信為真。又證人藍瓊紋雖於原審審理時證稱
      ：該鋁門窗並未開啟等語（見一審卷第102頁筆錄），然
      依當時情形，證人藍瓊紋係於事發後始至三樓查看，則當
      時證人甲○○、李建發警員等人已經到過三樓並離開，故
      證人藍瓊紋所見聞之情形，已非被告乙○○離開當時之情
      形甚明，故證人藍瓊紋所為之證述，尚不足以為被告乙○
      ○未開啟落地鋁窗而進入屋內之證明，自當以證人甲○○
      及李建發所為之證述可採，足見被告乙○○確已經撬開上
      開住處三樓之鋁門窗且有進入屋內，且其所辯為張傳世頂
      罪乙節，要係飾卸之，不足採信。
（三) 再查，證人甲○○於原審審理時證稱：「經清點發現有戒
      指失竊，因為之前二、三天上三樓打掃，所以把戒指放在
      衣櫃裡面，戒指是放在櫃子門打開的裡面，一打開櫃子就
      可以看到戒指。」等語（見一審卷第97、98頁筆錄），核
      證人甲○○於原審審理時所述，亦與其於偵查中所為之證
      述相符，足認證人甲○○當日確有金戒指一只失竊無誤。
（四）參以被告乙○○自承於遭證人甲○○、李建發追捕時，沿
      路丟棄其所有供行竊使用之布手套、平字起子及老虎鉗等
      物，顯見被告乙○○為免遭逮捕時為警發覺其竊盜之犯行
      ，而丟棄其所使用之工具，則被告乙○○將其所竊得之金
      戒指沿路丟棄，亦與常情相符，自不能僅因未於被告乙○
      ○身上查獲遭竊之物品即為被告乙○○未竊得金戒指之認
      定，故被告乙○○辯稱其並未進入屋內且未竊得金戒指云
      云，自不足採信。
（五）至於已決被告張傳世在原審雖辯稱：「係因被告乙○○欠
      錢一萬三千元始約其至上開地點等候還錢。」云云，然經
      被告乙○○於原審審理時供述：「事實上我並沒有欠他錢
      」等語（見一審卷第112頁筆錄）；且經證人即警員簡志
      隆證稱：「當時叫乙○○把身上的錢拿出來，沒有多少錢
      ，好像不到一千元」等語（見一審卷第95頁筆錄），則被
      告乙○○當時身上僅餘不到千元，如何約同被告張傳世至
      該處還錢？顯見已決被告張傳世辯稱係因被告乙○○要還
      錢始約在該地云云，實與事實不符，不足採信。而依被告
      張傳世與被告乙○○二人於當日之通聯紀錄觀之，被告二
      人於當日凌晨三時六分許，曾以行動電話聯絡，而以被告
      張傳世、乙○○均非宜蘭人士，且均自承對於宜蘭地區不
      熟悉，豈有可能於一大早即約定在宜蘭縣五結鄉○○路○
      段一二三巷七弄十六號前相候？再參酌證人簡志隆證述：
      「追到乙○○時，他講話吞吞吐吐，說什麼我忘記了，而
      且說他們二人不認識，但是後來比對手機時，才發現他們
      二人有通聯紀錄。」、「張傳世被抓到的時候，並沒有說
      他是張傳世，他是用張永龍的名字讓我們去查。」、「我
      們查出二人的通聯紀錄後，他們才承認認識。」等語（見
      一審卷第94頁筆錄），則被告張傳世與被告乙○○間若未
      有共同竊盜之犯意聯絡，何以須於警方查獲時否認其二人
      彼此認識？則依上所述，被告張傳世顯係與被告乙○○共
      同基於為自己不法所有之犯意聯絡，而由被告張傳世在現
      場一樓把風，並推由被告乙○○至該處三樓行竊等情堪以
      認定，被告張傳世辯稱其並未參與竊盜云云，被告乙○○
      辯稱其係獨自一人到場云云，均不足採信。
（六）綜上所述，本件事證明確，被告乙○○與已決告張傳世共
      同毀越安全設備、攜帶兇器竊盜之犯行，堪以認定，應依
      法論科。
三、查被告二人行為後，前於94年2月2日修正公布之刑法，已自
    95 年7月1日起施行，修正後刑法第2條之規定，乃係關於新
    舊法比較適用之準據法，其本身無關行為可罰性要件之變更
    ，故於95年7月1日刑法修正施行後，如有涉及比較新舊法之
    問題，即應逕依修正後刑法第2條第1項規定，為「從舊從輕
    」之比較（最高法院95年度第8次刑事庭會議決議意旨參照
    ）。經查：
（一）修正後刑法第28條關於成立共同正犯之標準，將原來共同
      正犯之共同「實施」犯罪，改為共同「實行」犯罪，剔除
      完全未參與犯罪相關行為之「實行」的「陰謀共同正犯」
      及「預備共同正犯」，是修正後之共同正犯之可罰性要件
      之範圍業已限縮。而本案被告共同竊盜之犯行非屬陰謀、
      預備共同正犯，適用行為時即修正施行前之刑法第28 條
      規定論處，並無不利於被告。
（二）修正後刑法第41條第1項前段有關易科罰金折算標準之規
      定為：「犯最重本刑為五年以下有期徒刑以下之刑之罪，
      而受六個月以下有期徒刑或拘役之宣告者，得以新臺幣一
      千元、二千元或三千元折算一日，易科罰金。」，而修正
      前同條項就易科罰金之折算標準係規定：「得以一元以上
      三元以下折算一日，易科罰金」，再依修正前罰金罰鍰提
      高標準條例第2條（現已刪除）之規定，就其原定數額提
      高為100倍折算1日，即係以銀元100元、200元、300元折
      算1日，折算為新臺幣幣值後，則為以新臺幣300元、600
      元、900元折算1日。是比較修正前後之易科罰金折算標準
　    ，自以行為時即修正前之規定，較有利於被告。本案既仍
      適用修正前刑法第41條第1項前段之規定，定被告易科罰
      金之折算標準，自仍應適用修正前罰金罰鍰提高標準條例
      第2條之規定提高折算之罰金數額，亦此敘明，且為免與
　    刑法第41條第1項修正施行後所定易科罰金折算標準改採
      新臺幣計算產生混淆誤解起見，另引用現行法規所定貨幣
　    單位折算新臺幣條例第2條明定易科罰金折算標準及折算
      新臺幣之數額，以資明確。
（三）綜合上述各條文修正前後之比較後，適用修正後之刑法及
      刑法施行法等相關法律規定並未對被告更為有利，揆諸前
      揭刑法第2條第1項前段規定，即應一體適用修正前之刑法
      。
四、按落地鋁窗依社會通念乃具有防盜作用，自屬安全設備。平
    字起子、老虎鉗則為金屬製器械，質地堅硬且具尖端，客觀
    上足以對於人之生命、身體造成危害，應為兇器。故核被告
    乙○○所為，係犯刑法第321條第1項第2款、第3款之毀越安
    全設備、攜帶兇器竊盜罪（公訴人誤載為毀越門扇攜帶兇器
    竊盜罪）。被告乙○○與已決被告張傳世間，就上開犯行，
    有犯意之聯絡及行為之分擔，皆為共同正犯。至扣案之平字
    起子、老虎鉗各1支及布手套1雙，皆係被告乙○○所有供其
    等竊盜所用之物，業據被告乙○○供承在卷，應依修正前刑
    法38條第1項第2款之規定諭知沒收。另扣案之手機1支，被
    告均否認為供犯罪所用之物，且非違禁物，復無證據證明確
    係供犯罪所用之物，爰不予沒收，併予敘明。
五、原審援引刑法第2條第1項前段，修正前刑法第28條、第321
    條第1項第2款、第3款、第41條第1項前段、第38條第1項第2
    款，修正前罰金罰鍰提高標準條例第2條，現行法規所定貨
    幣單位折算新臺幣條例第2條等規定，審酌被告共同行竊他
    人財物，且攜帶兇器進入他人屋內竊盜，對於被害人所造成
    之危害非輕，及其素行、智識程度、犯罪動機、目的、手段
    及犯後態度等一切情狀，量處被告乙○○有期徒刑陸月，如
    易科罰金，以銀元參佰元即新臺幣玖佰元折算壹日；扣案之
    平字起子壹支、老虎鉗壹支及布手套壹雙均沒收，經核其認
    事用法均無不合，量刑亦稱妥適。本件被告之上訴意旨認犯
    罪，難認為有理由，應予駁回。
六、據上論斷，應依刑事訴訟法第368條，判決如主文。
本案經檢察官邱美育到庭執行職務。
中　　華　　民　　國　　96　　年　　6 　　月　　13　　日
                  刑事第三庭審判長法  官  許國宏
                                  法  官  朱光仁
                                  法  官  許增男
以上正本證明與原本無異。
不得上訴。
                                  書記官  葉金發
中　　華　　民　　國　　96　　年　　6 　　月　　13　　日
附錄本院論罪科刑法條全文：
中華民國刑法第321條
（加重竊盜罪）
犯竊盜罪而有左列情形之一者，處 6 月以上、 5 年以下有期徒
刑：
一  於夜間侵入住宅或有人居住之建築物、船艦或隱匿其內而犯
    之者。
二  毀越門扇、牆垣或其他安全設備而犯之者。
三  攜帶兇器而犯之者。
四  結夥三人以上而犯之者。
五  乘火災、水災或其他災害之際而犯之者。
六  在車站或埠頭而犯之者。
前項之未遂犯罰之。
